臺灣高等法院臺南分院刑事判決　　 96年度上更(一)字第483號
上　訴　人　臺灣嘉義地方法院檢察署檢察官
上　訴　人
即　被　告　甲○○
上列上訴人因被告違反槍砲彈藥刀械管制條例等案件，不服臺灣
嘉義地方法院94年度訴字第179號中華民國94年11月25日第一審
判決（起訴案號：臺灣嘉義地方法院檢察署93年度偵字第6604號
），提起上訴，判決後經最高法院第一次發回更審，本院判決如
下：
    主  文
原判決關於未經許可，持有可發射子彈具有殺傷力之土造霰彈槍
及定執行刑部分撤銷。
甲○○未經許可，持有可發射子彈具有殺傷力之土造霰彈槍，累
犯，處有期徒刑壹年貳月、併科罰金新臺幣捌萬元，罰金如易服
勞役，以新臺幣玖佰元即銀元佰元折算壹日；減為有期徒刑柒
月、併科罰金新臺幣肆萬元，罰金如易服勞役，以新臺幣玖佰元
即銀元佰元折算壹日，扣案之土造霰彈槍壹支（槍枝管制編號
：0000000000號）、12gauge制式霰彈柒顆沒收。又未經許可，
持有子彈，累犯，處有期徒刑捌月、併科罰金新臺幣肆萬元，罰
金如易服勞役，以新臺幣玖佰元即銀元佰元折算壹日；減為有
期徒刑肆月，併科罰金新臺幣貳萬元，罰金如易服勞役，以新臺
幣玖佰元即銀元佰元折算壹日，扣案之口徑9mm制式子彈肆顆
沒收。應執行有期徒刑拾月，併科罰金新臺幣伍萬元，罰金如易
服勞役，以新臺幣玖佰元即銀元佰元折算壹日，扣案之土造霰
彈槍壹支（槍枝管制編號：0000000000號）、12gauge制式霰彈
柒顆、口徑9mm制式子彈肆顆，均沒收。
    事  實
一、甲○○前因違反電子遊藝場業管理條例案件，經法院判處有
    期徒刑三月確定，於民國91年8月20日易科罰金執行完畢。
    甲○○明知可發射子彈具殺傷力之槍枝及子彈，均為管制物
    品，未經許可不得持有，竟於89年7月中旬某日，基於持有
    槍彈之犯意，以電腦設備連接某網頁，向真實姓名年籍不詳
    綽號「阿興」之成年男子（起訴書及原審判決誤載為綽號「
    阿貴」），以新台幣（下同）5萬元之代價，購入由具擊發
    構造之木質槍身與金屬管組裝而成，機械型能良好，可擊發
    12gauge制式霰彈，具殺傷力之土造霰彈槍1枝（槍枝管制編
    號：0000000000號），及具殺傷力之12gauge制式霰彈12顆
    （甲○○於被查獲以前自行試射2顆，查獲後送鑑驗試射3顆
    ，只剩7顆），未經許可而持有之。復另行起意於91年間某
    日，自真實姓名不詳綽號「阿貴」（原審判決誤載為綽號「
    阿興」）之成年男子處，收受具殺傷力之口徑9㎜制式子彈5
    顆（查獲後送鑑驗試射1顆，只剩4顆），用以抵償「阿貴」
    先前所積欠之債務，未經許可而持有之。嗣於93年11月9日
    上午11時30分許，為警在嘉義縣新港鄉潭大村26號「新港釣
    蝦場」搜索查獲，並扣得上開土造霰彈槍1枝、12gauge制式
    霰彈10顆（查獲後送鑑驗試射3顆，只剩7顆）、口徑9㎜制
    式子彈5顆（查獲後送鑑驗試射1顆，只剩4顆）。
二、案經嘉義縣警察局移送臺灣嘉義地方法院檢察署檢察官偵查
    起訴。
    理  由
一、上揭事實迭據上訴人即被告甲○○於原審偵審中及本院審理
    時坦承不諱，且有扣案土造霰彈槍（槍枝管制編號：000000
    0000號）1枝、12gauge制式霰彈10顆（查獲後送鑑驗試射3
    顆，只剩7顆）、口徑9㎜制式子彈5顆（查獲後送鑑驗試射1
    顆，只剩4顆）可證子彈。而上開槍彈經內政部警政署刑事
    警察局以性能檢驗法及試射法鑑驗結果，認該槍枝（槍枝管
    制編號：0000000000號）係由具擊發構造之木質槍身與金屬
    管組裝而成之土造霰彈槍，機械型能良好，可擊發12gauge
    制式霰彈，認具殺傷力；霰彈7顆（原10顆，鑑定時試射3顆
    ），認均係12gauge之制式霰彈，認均具殺傷力；子彈4顆（
    原5顆，鑑定時試射1顆），認均係口徑9㎜之制式子彈，認
    均具殺傷力，有內政部警政署刑事警察局94年1月12日刑鑑
    字第0930227445號鑑驗通知書附卷足稽（見6604號偵卷第65
    、66、69頁），堪認被告上開自白與事實相符，應屬可信。
    事證明確，被告之犯行洵堪認定。
二、按行為後法律有變更者，適用行為時之法律。但行為後之法
    律有利於行為人者，適用最有利於行為人之法律，現行刑法
    第2條第1項定有明文。此為刑法第2條第1項揭示之法律變更
    從舊從輕原則，規範目的在於避免惡化行為人法律地位，致
    其受行為時無法預見之刑罰處罰，故該條文「法律」之解釋
    限於「刑罰法律」（司法院大法官釋字第103號解釋、最高
    法院51年台非字第76號判例參照），循此意旨，則該條文之
    「變更」當限於「影響整體刑罰權規範內容利或不利」之變
    更，始合其規範目的。被告行為後，刑法已於94年2月2日修
    正公布，並於95年7月1日施行，又參酌最高法院第8次刑事
    庭會議決議，現行刑法第2條第1項之規定，係規範行為後法
    律變更所生新舊法律比較適用之準據法，於新刑法施行後，
    應適用新刑法第2條第1項之規定，本於統一性及整體性原則
    ，綜其全部罪刑之結果，為「從舊從輕」之比較。本案關於
    新舊法比較及法律之適用，分述如下：
    (一)被告犯罪時之槍砲彈藥刀械管制條例第11條第4項原規定
      ：「未經許可，持有、寄藏或意圖販賣而陳列第1項所列
      槍砲者，處1年以上7年以下有期徒刑、併科新台幣7百萬
      元以下罰金」，於94年1月26日經修正由總統令公布施行
      ，原槍砲條例第11條規定刪除，第11條第4項規定併入槍
      砲彈藥刀械管制條例第8條第4項，其規定：「未經許可，
      持有、寄藏或意圖販賣而陳列第1項所列槍枝者，處3年以
      上10年以下有期徒刑，併科新臺幣7百萬元以下罰金」。
      新法較舊法規定不利於被告，依刑法第2條第1項前段規定
      ，比較新舊法修正結果，自以適用行為時法即修正前槍砲
      彈藥刀械管制條例第11條第4項規定，對被告較有利。至
      於同條例第12條部分，修正前、後法定刑並無不同，自應
      適用現行之同條例第12條之規定，無比較適用之問題。
    (二)被告行為時之修正前刑法第42條第2項前段規定：「易服
      勞役以1元以上3元以下折算1日。」，又被告行為時之易
      服勞役折算標準，依修正前罰金罰鍰提高標準條例第2條
      （現已刪除）之規定，就其原定數額提高為1百倍折算1日
      ，則被告行為時之易服勞役折算標準，最高應以銀元3百
      元折算1日，經折算為新臺幣後，應以新臺幣9百元折算為
      1日，且易服勞役期限「不得逾6月」。惟被告行為後之修
      正刑法第42條第3項前段規定：「易服勞役以新臺幣1千元
      、2千元或3千元折算1日。」，而易服勞役期限則提高為
      「不得逾1年」，是易服勞役折算結果若未逾6月，應以修
      正後之規定較有利於被告，但如宣告之罰金刑易服勞役期
      間逾6個月時，則適用修正前刑法第42條第3項之規定（參
      見臺灣高等法院暨所屬法院95年法律座談會刑事類提案第
      6號結論）。
    (三)刑法第47條亦經修正，原條文修正為同條第1項，但增加
      「故意」再犯之文字修正。本案被告所為係於其受有期徒
      刑執行完畢，5年以內「故意」再犯本件有期徒刑以上之
      罪，則依修正前刑法第47條及修正後第47條第1項規定，
      均構成累犯，是修正前之刑法第47條之規定對被告而言，
      並無較有利之情形，無依刑法第2條第1項比較適用問題，
      應依修正後刑法第47條第1項規定，論以累犯。
    (四)刑法第51條亦經修正，修正前刑法第51條規定：「數罪併
      罰，分別宣告其罪之刑，依左列各款定其應執行者：」其
      中第5款規定：「宣告多數有期徒刑者，於各刑中之最長
      期以上，各刑合併之刑期以下，定其刑期。但不得逾20年
      。」修正後刑法第51條第5款規定：「宣告多數有期徒刑
      者，於各刑中之最長期以上，各刑合併之刑期以下，定其
      刑期。但不得逾30年」，比較結果，修正後刑法並非較有
      利於行為人，依刑法第2條第1項前段之規定，仍應依修正
      前刑法，定其應執行之刑。
    (五)關於沒收依我國刑法規定，為從刑之一種，附屬於主刑，
      不生比較輕重問題，亦不容與其他刑法總則規定割裂適用
      （最高法院79年度第3次刑事庭會議決議可資參照）。而
      修正後之新刑法第38條僅將原條文第2項、第3項中「犯人
      」之用語，修正為「犯罪行為人」，並將原條文第1項第3
      款增列「因犯罪所生之物」，然上開規定僅法條文字之修
      正，對於被告之利益本無差別，併參酌上開最高法院決議
      ，就沒收部分，即不生比較輕重問題，應適用修正之新法
      。
三、核被告所為，係犯94年1月26日修正公布前之槍砲彈藥刀械
    管制條例第11條第4項之未經許可持有可發射子彈具有殺傷
    力之土造霰彈槍罪及現行槍砲彈藥刀械管制第12條第4項之
    未經許可持有子彈罪。被告先於89年7月間起持有具殺傷力
    之土造霰彈槍1枝及具殺傷力之12gauge制式霰彈，係一行為
    觸犯上開二罪名，為想像競合犯，依刑法第55條規定，從一
    較重之修正前槍砲彈藥刀械管制條例第11條第4項之未經許
    可持有其他可發射子彈具有殺傷力之土造霰彈槍罪論處。其
    另行起意於91年間某自綽號「阿貴」處收受具殺傷力之口徑
    9㎜制式子彈，與上開於89年7月間起持有具殺傷力之土造霰
    彈槍部分，時間相距1年6月以上，犯意各別，而犯不同之罪
    名，為數罪，應分論併罰。又被告前因違反電子遊藝場業管
    理條例案件，經法院判處有期徒刑三月確定，於民國91年8
    月20日易科罰金執行完畢，有臺灣高等法院被告前案紀錄表
    在卷可稽，其於有期徒刑執行完畢後5年內故意再犯本案有
    期徒刑以上之罪，為累犯，併依刑法第47條第1項規定加重
    其刑。
四、原審以被告事證已臻明確，因予論罪科刑，固非無據。惟查
    ：(一)查被告於89年7月中旬某日係自綽號「阿興」處購入具
    殺傷力之土造霰彈槍及霰彈，原審判決誤載為向綽號「阿貴
    」購入，另於91年間某日係自綽號「阿貴」處收受具殺傷力
    之口徑9㎜制式子彈，而原審判決誤載為自綽號「阿興」處
    收受，為有未洽。(二)被告先於89年7月中旬某日起持有具殺
    傷力之土造霰彈槍，嗣於91年間某日自綽號「阿貴」處收受
    具殺傷力之口徑9㎜制式子彈，兩者時間相距1年6月以上，
    犯意各別，應分論併罰，原判決未查認係想像競合犯，而從
    重論以一罪，自有未當。(三)新刑法於95年7月1日施行，原審
    未及依新刑法第2條第1項予以比較相關規定，即逕適用修正
    前刑之規定論處，亦有未洽。(四)本案被告之犯罪時間在96年
    4月24日以前，合於中華民國96年罪犯減刑條例應予減刑之
    規定，原判決未及就該部分予以減刑，亦有欠妥。檢察官上
    訴認原判決不當，為有理由，被告上訴主張量刑過重，雖不
    足採，然原判決既有上開可議之處，自屬無可維持，應由本
    院依法將原判決關於未經許可，持有可發射子彈具有殺傷力
    之土造霰彈槍及定執行刑部分撤銷改判，以期適法。爰審酌
    被告有前科紀錄，其係高職畢業之智識程度，持有具有殺傷
    力之槍枝及子彈對人身安全、社會治安所可能造成之危害，
    事後坦白承認犯行等一切情狀，分別量處如主文所示；又被
    告所犯上開二罪，其犯罪時間在96年4月24日以前，合於中
    華民國96年罪犯減刑條例第2條第1項第3款、第3條第1項第4
    款應予減刑之規定，並依法為減刑之諭知，再定其應執行刑
    及諭處併科罰金如易服勞役之折算標準。扣案土造霰彈槍1
    枝（槍枝管制編號：0000000000號）、具殺傷力之12gauge
    制式霰彈7顆及口徑9㎜制式子彈4顆，均屬違禁物，不問屬
    於犯人與否，均應依刑法第38條第1項第1款之規定宣告沒收
    。至於送鑑定試射之12gauge制式霰彈及口徑9㎜制式子彈，
    因鑑定試射而滅失，均毋庸宣告沒收。
據上論斷，依刑事訴訟法第369條第1項前段、第364條、第299條
第1項前段、94年1月26日修正前槍砲彈藥刀械管制條例第11條第
4項、現行槍砲彈藥刀械管制條例第12條第4項、刑法第2條第1項
、第11條前段、第55條、第47條第1項、第38條第1項第1款，修
正前刑法第42條第2項、第51條第5款、第7款，中華民國96年罪
犯減刑條例第2條第1項第3款、第3條第1項第4款、第7條、第10
條第1項，（廢止前）罰金罰鍰提高標準條例第2條，判決如主文
。
本案經檢察官林炎昇到庭執行職務。
中　　華　　民　　國　　96　　年　　12　　月　　31  　日
                  刑事第一庭  審判長法　官  黃崑宗
                                    法　官  夏金郎
                                    法　官  王明宏
以上正本證明與原本無異。
如不服本判決，應於收受本判決後十日內向本院提出上訴書狀。
其未敘述上訴理由者並得於提起上訴後十日內向本院補提理由書
狀（均須按他造當事人之人數附繕本）「切勿逕送上級法院」。
　　　　　　　　　　　　　　　　　　書記官  黃全忠
中　　華　　民　　國　　96　　年　　12　　月　　31　　日
附錄本判決論罪科刑法條：
修正前槍砲彈藥刀械管制條例第11條第4項：
未經許可，持有、寄藏或意圖販賣而陳列第1項所列槍砲者，處
1年以上7年以下有期徒刑，併科新臺幣7百萬元以下罰金。
現行槍砲彈藥刀械管制條例第12條第4項：
未經許可，持有、寄藏或意圖販賣而陳列子彈者，處5年以下有
期徒刑，併科新台幣300萬元以下罰金。
